臺灣新北地方法院刑事判決
110年度金訴字第758號
公  訴  人  臺灣新北地方檢察署檢察官
被      告  鐘正宇


上列被告因違反洗錢防制法等案件，經檢察官提起公訴（110年
度偵字第33583、33587、35662、35669、35671、37960、38351
、38352、39142、41003、41254號）及移送併辦（111年度偵字
第881、1428號），本院判決如下：
    主  文
鐘正宇幫助犯洗錢防制法第十四條第一項之洗錢罪，處有期徒刑
肆月，併科罰金新臺幣貳萬元，罰金如易服勞役，以新臺幣壹仟
元折算壹日。
    事  實
一、鐘正宇知悉金融帳戶帳號係個人財產、信用之表徵，如隨意
    交予他人使用，可能供作財產犯罪之使用，而犯罪者取得他
    人金融帳戶資料之目的在於取得贓款及掩飾犯行不易遭人追
    查，卻仍基於縱前開取得帳戶資料之人利用該帳戶詐欺取財
    ，並掩飾、隱匿特定犯罪所得以洗錢，而不違背其本意之幫
    助詐欺取財、幫助洗錢不確定故意，於民國110年5月15日前
    不久某時許，在其新北市○○區○○○路000號13樓之3住處附近
    ，將其所申辦之中國信託商業銀行帳號000000000000號帳戶
    （下稱本案帳戶）之存摺、網路銀行帳號及密碼提供予姓名
    、年籍不詳之詐欺集團成員使用。嗣該詐欺集團成員即於附
    表所示之時間，以附表所示之方式，詐欺附表所示之人，致
    其等陷於錯誤，依指示分別匯入如附表所示之款項至本案帳
    戶內，該等款項並旋經詐欺集團成員提領或轉匯，而掩飾、
    隱匿犯罪所得。
二、案經林純安、吳紫綾、徐培原、溫辰益訴由新北市政府警察
    局三重分局報告臺灣新北地方檢察署檢察官偵查起訴及移送
    併辦。
    理  由
壹、證據能力部分：
　　按被告以外之人於審判外之陳述，雖不符刑事訴訟法第159
    條之1至第159條之4之規定，而經當事人於審判程序同意作
    為證據，法院審酌該言詞陳述或書面陳述作成時之情況，認
    為適當者，亦得為證據。當事人、代理人或辯護人於法院調
    查證據時，知有第159條第1項不得為證據之情形，而未於言
    詞辯論終結前聲明異議者，視為有前項之同意，刑事訴訟法
    第159條之5定有明文。查本判決所引用具傳聞性質之各項證
    據資料，經本院於審判期日依法踐行調查證據程序，檢察官
    、被告鐘正宇就上開證據之證據能力均未爭執，於言詞辯論
    終結前亦未聲明異議，本院審酌上開證據作成時之情狀，並
    無違法或不當等情形，且與本案相關之待證事實具有關聯性
    ，認為以之作為本案之證據亦屬適當，爰依前揭規定，認均
    應有證據能力。
貳、實體部分：
一、認定犯罪事實所憑之證據及理由：
　　訊據被告固坦承於上開時、地，將其本案帳戶之存摺、網路
    銀行帳號及密碼提供予姓名、年籍不詳之成年人之事實，惟
    矢口否認有何幫助詐欺取財、幫助洗錢之犯行，辯稱：我在
    網路上看到申辦貸款的資訊，與對方聯繫後，對方表示要先
    看我的存摺及網路銀行狀況，確認我的條件能否貸款，請我
    將存摺、網路銀行帳號及密碼交給他，我不知道如何寄送，
    所以對方有請人到我家跟我拿帳戶資料，我也是被害人等語
    。經查：
㈠、本案帳戶係被告所申請開立使用，並於110年5月15日前不久
    某時許，在其住處附近，將本案帳戶之存摺、網路銀行帳號
    及密碼交予姓名、年籍不詳之成年人乙節，業據被告自承在
    卷（本院卷第118、120頁），並有中國信託商業銀行股份有
    限公司110年9月27日函所附本案帳戶開戶基本資料1份在卷
    可稽（偵卷四第47至49頁），此部分堪信為真實；而附表編
    號1至5所示之告訴人、被害人遭詐欺集團成員以附表編號1
    至5所示之詐欺方式詐騙，而於附表編號1至5所示之匯款時
    間，分別匯款如附表編號1至5所示之金額至本案帳戶後，旋
    遭該詐欺集團成員提領或轉匯等事實，業據證人即告訴人林
    純安（偵卷二第15至17頁）、吳紫綾（偵卷一第11至12頁）
    、徐培原（偵卷三第13至21頁）、證人即被害人翁瑋晨（偵
    卷四第7至10頁）、證人即告訴人溫辰益（偵卷五第11至15
    頁）於警詢證述確實，復有附表書證欄位所列之文件、本案
    帳戶存款交易明細附卷足參（偵卷五第49至65頁），堪認被
    告提供予他人之本案帳戶，確已遭他人用以作為取得詐欺告
    訴人、被害人之匯款之犯罪工具甚明。
㈡、按刑法上之故意犯，可分為直接故意與不確定故意，不確定
    故意係指行為人對於構成犯罪之事實，預見其發生而其發生
    並不違反其本意，刑法第13條第2項定有明文。簡言之，行
    為人主觀上雖非有意藉由自己行為直接促成某犯罪結果，然
    倘已預見自己行為可能導致某犯罪結果發生，且該犯罪結果
    縱使發生，亦與自己本意無違，此時在法律評價上其主觀心
    態即與默認犯罪結果之發生無異，而屬不確定故意。又行為
    人可能因各種理由，例如輕信他人商借帳戶之託詞，或因落
    入詐欺集團抓準其需金孔急心理所設下之陷阱，而輕率將自
    己帳戶、提款卡及密碼交予陌生之第三人，其交付帳戶資料
    之行為人或許情感上認為自己同具被害人性質，然倘若行為
    人在交付帳戶、提款卡及密碼時，主觀已預見該帳戶甚有可
    能成為犯罪集團之行騙工具，猶仍漠不在乎且輕率將帳戶資
    料交付他人使用，於此情形仍不因行為人係詐欺集團所設陷
    阱之被害人，阻卻其交付帳戶資料當時即有幫助詐欺取財之
    不確定故意成立。故本件被告有無幫助詐欺取財之不確定故
    意，重點非在被告是否因落入詐欺集團所設借貸之詐騙陷阱
    ，而應以被告交付帳戶資料時主觀上有無預見該帳戶可能供
    詐欺集團從事犯罪使用，以資判斷。經查，被告於本院審理
    中供稱：我當時急需用錢，但因為工作年資、所得不夠，無
    法向銀行貸款，轉而在網路上找貸款資訊，後來在臉書社團
    「借錢網」看到對方刊登借貸的訊息，與對方聯絡後，對方
    表示要先看我的存摺、網路銀行狀況，確認能否貸款給我，
    我才將本案帳戶之存摺、網路銀行帳號及密碼交給對方等語
    （本院卷第118至119頁），衡酌被告行為時為年滿23歲之成
    年人，自20歲開始工作，曾經從事修車、賣車等工作，且自
    承曾向銀行詢問過貸款資訊等語（本院卷第119頁），足見
    被告為具有社會經歷之人，應清楚瞭解借款人無庸提供存摺
    、網路銀行帳號及密碼予貸款人，其所應提供給貸款人徵信
    以辦理貸款之資料，無非係攸關信用或擔保能力之相關文件
    ，實無可能僅憑被告提供帳戶之存摺、網路銀行帳號及密碼
    等資料，即准予貸款之事理，被告卻仍將本案帳戶之存摺、
    網路銀行帳號及密碼提供予姓名、年籍不詳之成年人使用，
    對於其帳戶可能用於詐欺取財、洗錢等犯罪一節，應可預見
    ，卻僅因自己需要用錢，在未為任何查證之情形下，交付本
    案帳戶之存摺、網路銀行帳號及密碼，可認其對於因此縱將
    發生供詐欺集團作為不法收取款項之用，並供該詐欺集團將
    犯罪所得款項匯入，而藉此掩飾犯罪所得之真正去向之結果
    ，毫不在意。
㈢、又金融機構帳戶事關存戶個人財產權益之保障，具個人專屬
    性，若與存戶之存摺、提款卡及密碼結合，私密性更高，倘
    有不明金錢來源，攸關個人法律上之責任，故除非與本人具
    密切親誼或信賴關係者，難認有何流通使用之可能，一般人
    均有妥為保管防阻他人任意使用之認識，縱偶因特殊情況需
    將提款卡及密碼交付他人，亦必深入了解對方之背景、可靠
    性及用途，確認無誤後方提供使用，始符常情。況邇來用人
    頭帳戶遂行財產犯罪案件層出不窮，新聞媒體對於犯罪者常
    大量收集他人存款帳戶，持以供作犯罪使用，藉此逃避檢、
    警查緝之情事，亦多所報導，依當前社會一般人之智識程度
    與生活經驗，對於非依正常程序要求提供金融帳戶提款卡及
    密碼者，均能預見係為取得人頭帳戶供作犯罪工具使用，已
    屬一般之生活經驗與通常事理，並為公眾週知之事。查被告
    為具有社會經驗之人，有如前述，對於現今網路金融發達，
    持有帳戶之存摺、網路銀行帳號及密碼者，即可使用該帳戶
    為各類交易，是帳戶之存摺、網路銀行帳號及密碼係個人重
    要理財工具，應妥為保管，不輕易交予他人之情，應有所認
    識。惟被告於偵查及本院審理中供述：我不知道對方的公司
    地址、經營狀況、承辦人員之年籍資料，是在臉書社團看到
    對方刊登的訊息而聯絡對方，我只能夠用臉書聯繫對方，我
    交出帳戶資料以後，也被對方封鎖了等語（偵卷二第116頁
    ，本院卷第118至119頁），足見被告對取得其帳戶資料之人
    素無交情，亦無任何堅強之信賴關係存在，且對於該成年人
    之真實姓名、住所、任職公司等資訊並不清楚，僅聽信該成
    年人片面之詞，即將帳戶資料交付對方，且依卷附本案帳戶
    交易明細亦顯示被告於交付前揭帳戶資料時，該帳戶內之餘
    額僅剩30餘元（本院卷第167頁），益徵被告已可預見一般
    人使用他人金融帳戶常與財產犯罪密切相關，且取得他人金
    融帳戶及密碼之目的在於取得贓款及掩飾犯行不易遭人追查
    ，自覺縱將其所有之金融帳戶及密碼交予他人使用，因此供
    詐欺集團作為不法收取款項之用，並供該詐欺集團將犯罪所
    得款項匯入，而藉此掩飾犯罪所得之真正去向，其所受之損
    害也極度輕微，相較於其可能成功貸款獲得之金錢，其仍願
    意放手一試，足見其係基於容任該結果發生亦不違背其本意
    之幫助詐欺取財與掩飾詐騙所得去向之洗錢之不確定故意，
    而依他人指示交付本案帳戶之存摺、網路銀行帳號及密碼。
    被告前揭所辯，自不足採。
㈣、綜上所述，本案事證明確，被告犯行堪以認定，應依法論科
    。
二、論罪科刑：
㈠、法律說明：
    按刑法上之幫助犯，係對於犯罪與正犯有共同之認識，而以
    幫助之意思，對於正犯資以助力，而未參與實施犯罪之行為
    者而言（最高法院88年度台上字第1270號判決意旨可資參照
    ）。次按行為人提供金融帳戶金融卡及密碼予不認識之人，
    非屬洗錢防制法第2條所稱之洗錢行為，不成立同法第14條
    第1項一般洗錢罪之正犯；如行為人主觀上認識該帳戶可能
    作為收受及提領特定犯罪所得使用，他人提領後即產生遮斷
    資金流動軌跡，以逃避國家追訴、處罰之效果，仍基於幫助
    之犯意而提供，應論以幫助犯同法第14條第1項之一般洗錢
    罪（最高法院108年度台上字第3101號刑事判決意旨參照）
    。經查，被告主觀上已認識其所提供之本案帳戶存摺、網路
    銀行之帳號及密碼可能作為他人收受、提領特定犯罪所得使
    用，仍交付他人，使詐欺集團成員利用本案帳戶作為詐欺告
    訴人、被害人後供其匯入贓款使用，並藉此提領本案帳戶內
    之款項，使該等詐欺所得款項之去向不明，形成金流斷點。
    雖被告提供本案帳戶資料供人使用之行為，並不等同於向告
    訴人、被害人施以詐術及從事洗錢之行為，然其主觀上顯然
    有縱使本案帳戶遭對方作為收受、提領詐欺犯罪所得使用，
    以掩飾、隱匿犯罪所得，因而幫助對方實行詐欺、洗錢犯行
    而不違背本意之不確定故意。
㈡、罪名：
    核被告所為，係犯刑法第30條第1項前段、同法第339條第1
    項之幫助詐欺取財罪，暨犯同法第30條第1項前段、洗錢防
    制法第14條第1項之幫助洗錢罪。
㈢、罪數：
    被告基於幫助洗錢之犯意，於同一時、地提供本案帳戶之存
    摺、網路銀行帳號及密碼予詐欺集團成員，僅屬單一之幫助
    行為，而其以單一之幫助行為，使詐欺集團成員成功詐欺如
    附表所示告訴人、被害人等5人匯款，並掩飾、隱匿犯罪所
    得，係以一行為觸犯幫助詐欺取財及幫助洗錢罪，為想像競
    合犯，應依刑法第55條規定，從一重之幫助洗錢罪處斷。移
    送併辦部分（即告訴人溫辰益、被害人翁瑋晨部分），與檢
    察官起訴，並經本院判處有罪之部分（即告訴人林純安、吳
    紫綾、徐培原部分），有想像競合之裁判上一罪關係，本院
    應併予審究。
㈣、刑之減輕事由：
    被告並未實際參與洗錢、詐欺犯行，係以幫助之意思參與實
    施犯罪構成要件以外之行為，所犯情節較正犯輕微，爰依刑
    法第30條第2項規定，減輕其刑。
㈤、量刑審酌：
    爰審酌被告可預見本案帳戶之存摺、網路銀行帳號及密碼可
    能遭他人供作詐欺取財及洗錢之工具使用，竟任意提供他人
    使用，已造成執法機關不易查緝犯罪行為人，嚴重危害社會
    治安，助長社會犯罪風氣，更使詐欺集團成員詐得告訴人、
    被害人之財物後，得以製造金流斷點，破壞金流秩序之透明
    穩定，造成司法單位追緝之困難，所為實值非難；惟衡酌被
    告於本案前，無其他經法院論罪科刑之紀錄，有臺灣高等法
    院被告前案紀錄表可參（本院卷第23頁），素行尚佳；復考
    量告訴人、被害人等5人受騙匯入本案帳戶之數額非微，且
    被告迄今尚未賠償告訴人、被害人，未能填補其犯罪所生損
    害；兼衡被告犯罪之動機、目的、手段、犯後態度、於本院
    審理中自述高中肄業之教育程度、目前在服飾業工作、家中
    有父母親、妹妹、其為家中經濟來源之生活狀況（本院卷第
    244頁）等一切情狀，量處如主文所示之刑，並就罰金刑部
    分，參酌上開各情，諭知易服勞役之折算標準。
三、沒收：
    按犯第14條之罪，其所移轉、變更、掩飾、隱匿、收受、取
    得、持有、使用之財物或財產上利益，沒收之，固為洗錢防
    制法第18條第1項前段所明定，惟本案被告所為係洗錢防制
    法第14條第1項洗錢罪之幫助犯，其犯罪態樣與實施犯罪之
    正犯有異，所處罰者乃其提供助力之行為本身，而非正犯實
    施犯罪之行為，因此幫助犯不適用責任共同之原則，對於正
    犯所移轉、變更、掩飾、隱匿、收受、取得、持有、使用之
    財物或財產上利益，自毋庸為沒收之宣告，併此敘明。
據上論結，應依刑事訴訟法第299條第1項前段，判決如主文。
本案經檢察官謝承勳提起公訴、檢察官鄭淑壬移送併辦，檢察官
簡志祥到庭執行職務。
中　　華　　民　　國　　111 　年　　3 　　月　　22　　日
                  刑事第十四庭  審判長法  官  王榆富

                                      法  官  梁家贏

                                      法  官  鄭琬薇
上列正本證明與原本無異。
如不服本判決，應於判決送達後20日內敘明上訴理由，向本院提
出上訴狀 (應附繕本) ，上訴於臺灣高等法院。其未敘述上訴理
由者，應於上訴期間屆滿後20日內向本院補提理由書「切勿逕送
上級法院」。
                                      書記官  黃心瑋
中　　華　　民　　國　　111 　年　　3 　　月　　23　　日
附錄本案論罪科刑之法條：
◎中華民國刑法第30條
幫助他人實行犯罪行為者，為幫助犯。雖他人不知幫助之情者，
亦同。
幫助犯之處罰，得按正犯之刑減輕之。

◎中華民國刑法第339條
意圖為自己或第三人不法之所有，以詐術使人將本人或第三人之
物交付者，處5 年以下有期徒刑、拘役或科或併科50萬元以下罰
金。
以前項方法得財產上不法之利益或使第三人得之者，亦同。
前二項之未遂犯罰之。

◎洗錢防制法第2條
本法所稱洗錢，指下列行為：
一、意圖掩飾或隱匿特定犯罪所得來源，或使他人逃避刑事追訴
    ，而移轉或變更特定犯罪所得。
二、掩飾或隱匿特定犯罪所得之本質、來源、去向、所在、所有
    權、處分權或其他權益者。
三、收受、持有或使用他人之特定犯罪所得。

◎洗錢防制法第14條
有第二條各款所列洗錢行為者，處7 年以下有期徒刑，併科新臺
幣5 百萬元以下罰金。
前項之未遂犯罰之。
前二項情形，不得科以超過其特定犯罪所定最重本刑之刑。

◎附件：卷宗名稱及代號索引
編號 卷宗名稱 代號  1 110年度金訴字第758號卷 本院卷  2 110年度偵字第35669號卷 偵卷一  3 110年度偵字第35671號卷 偵卷二  4 110年度偵字第39142號卷 偵卷三  5 111年度偵字第881號卷 偵卷四  6 111年度偵字第1428號卷 偵卷五